【裁判字號】    99,易,798
【裁判日期】    990629
【裁判案由】    傷害等
【裁判全文】
臺灣臺北地方法院刑事判決              99年度易字第798 號
公  訴  人  臺灣臺北地方法院檢察署檢察官起訴書
被      告  丙○○
上列被告因傷害等案件，業經檢察官提起公訴（98年度偵緝字第
1766號）本院判決如下：
    主  文
丙○○共同犯強制罪，處有期徒刑伍月；又共同犯傷害罪，處有
期徒刑壹年。應執行有期徒刑壹年貳月。
    事  實
一、丙○○前與甲○○因汽車材料失竊而有糾紛，詎丙○○竟於
    民國98年3 月28日晚上7至8時許，乘甲○○在臺北縣新店市
    ○○路○段100號前，為乙○○修理汽車、換裝電瓶之際，遂
    共同基於妨害自由及傷害他人身體之犯意聯絡，由丙○○夥
    同數名姓名年籍均不詳之成年男子，共同在上址，先推由丙○○徒手掀起甲○○頭戴安全帽，俾確認為甲○○無訛，旋
    即由丙○○與上開姓名年籍均不詳之數名成年男子共同徒手
    毆打甲○○，再推由其中1 名不詳男子持手銬將甲○○雙手
    銬住，以此強暴方式，妨礙甲○○行使自由活動之權利，復
    推由丙○○與前開數名男子或以徒手方式或持棍棒及刀械毆
    打、砍傷甲○○，致甲○○受有腦震盪併頭皮裂傷5×0.2公
    分、右上臂裂傷4×0.3公分、左手腕裂傷1×0.3公分、左手
    第4、5指骨閉鎖性骨折、左側尺骨閉鎖性骨折、左肩、上臂
    擦傷、左膝、小腿擦傷等處之傷害，適因巡邏員警接獲報案
    ，到場處理，丙○○等人見狀始倉皇逃逸，並經到場員警將
    甲○○送醫治療後，乃查悉上情。
二、案經甲○○訴由臺北縣政府警察局新店分局報告臺灣臺北地
    方法院檢察署檢察官偵查起訴。
    理  由
壹、證據能力部分
    查本院認定事實所引用之下列證據資料（包含供述證據、文
    書證據等），並無證據證明係公務員違背法定程序所取得。
    又被告、檢察官於本院99年6 月4 日準備程序中對本院所提
    示之被告以外之人審判外之供述，包括供述證據、文書證據
    等證據，就證據能力均未表示爭執，而迄至言詞辯論終結前
    亦未再聲明異議，經核亦無顯有不可信之情況與不得作為證
    據之情形，本院審酌上開證據資料製作時之情況，尚無違法
    不當及證明力明顯過低之瑕疵，認為以之作為證據應屬適當
    ，是依刑事訴訟法第159 條至第159 條之5 規定，本院所引
    用之供述證據及文書證據等，如下揭所示均有證據能力，合
    先敘明。
貳、實體部分
一、訊據被告矢口否認涉有前揭妨害自由及傷害罪嫌，辯稱：伊
    並未毆打甲○○云云，惟查：
  (一)告訴人甲○○於上揭時地受有前開腦震盪併頭皮裂傷5×0.2
    公分、右上臂裂尺骨閉鎖性骨折、左肩、上臂擦傷、左膝、
    小腿擦傷等處之傷害事實，業據告訴人甲○○指訴綦詳，並
    有財團法人佛教慈濟綜合醫院臺北分院98年10月5 日慈新醫
    文字第981190號函暨所附資料、該分院診字第Ｚ000000000號
    診斷證明書、現場照片10張等在卷足憑（見臺灣臺北地方法
    院檢察署98年度偵字第15473號卷，下稱B1卷，第15頁、第1
    6 至20頁、臺灣臺北地方法院檢察署98年度偵緝字第1766號
    卷，下稱B2卷，第31至37頁），復依上開診斷證明書、現場
    照片10張所示：告訴人甲○○雙手被一付手銬銬放置其腹部
    前，且其頭部、手部均流血，並倒在地上等情節（見B1卷，
    第16至18頁），是告訴人甲○○於上揭時地受不詳男子持手
    銬將甲○○雙手銬住，以此強暴方式，妨礙其行使自由活動
    之權利，進而被以徒手方式或持棍棒及刀械毆打、砍傷之事
    實，應堪認定。
  (二)次查，告訴人甲○○先於98年4 月17日警詢時陳稱：伊於上
    揭時地幫友人修車，過沒多久，伊就被5 人手持刀刃利器殺
    傷，伊認出其中一名即為被告丙○○，過程中被告之同夥，
    有拿出手銬將伊銬住等語（見B1卷，第3至6頁）。其復於98
    年7 月14日偵訊時證稱：伊於上開時地幫友人修車時，修車
    地點附近有一間汽車板金公司，於該公司工作之人中有人係
    被告朋友，從而被告知悉伊當時在上址修車，被告夥同其他
    人共5 台車前往上址伊修車之處，伊當天戴安全帽，被告先
    將伊所戴之安全帽掀起確認係伊無誤後，便將安全帽扯掉，
    開始毆打伊，並用手銬將伊銬住，亦有使用刀械，動手之人
    共有5人等語（見B1卷，第25頁至第26頁）。其再於本院99
    年6 月18日審理時證稱：「（問：當天為何要到該處？）因
    為乙○○的汽車壞在那裡，他說好像車子沒有辦法發電，所
    以他叫我過去幫他修理，他原本和修車廠借電話，後來搭人
    家的車子上來我家裡找我，要我下去幫他修車，我就騎我機
    車載他到臺北縣新店市○○路○段100號前」、「（問：當天
    是早上、中午、晚上？）晚上7、8點。」、「（問：你們到
    現場之後如何處理？）中途，因為我有跟我朋友要壹個電瓶
    ，就是去裝乙○○的車子，看是否能夠發動，然後弄很久沒
    有辦法發動，沒有多久丙○○他們就來了。」、「（問：丙○○為何知道你們在該處？）因為在臺北縣新店市○○路○
    段100 號修車廠那裡有一個人認識丙○○，當天那個人也有
    動手，可能是那個人通知丙○○的。」、（問：丙○○到達
    現場情況為何？）3 台車子來的時候，我當時是坐在機車上
    背向馬路，然後丙○○3 台車停在馬路，丙○○就下車，走
    過來我這裡，並且丙○○把我安全帽掀開，我就看到掀開我
    那個人就是丙○○，然後丙○○他就先動手開始打我臉部，
    他先用拳頭打我臉部，旁邊丙○○同夥就跟著持棍子、刀子
    打我好手臂、頭部、手指、臉部好幾下，然後丙○○的朋友
    拿手銬把我銬起來，打我的包括丙○○在內，總共有5 個人
    ，其餘丙○○的朋友都在旁邊看，沒有動手。那時候乙○○
    也在場，因為丙○○及他同夥打我，打我的同時，有人拿手
    銬銬住我的左手，之後我就跑，跑了一、二十公尺，他們有
    一位同夥胖胖的，就把我手錶拿去了，然後他們硬要銬我的
    右手，在原地拉扯，但是我沒有讓他們銬上右手，這個時候
    丙○○的壹個朋友從修車廠那邊跑出來，把我打倒在地，之
    後，他們又過來，加上丙○○共5 人，他們用棍棒刀械、拳
    打腳踢對我猛打，之後，他們旁邊沒有動手的人通知說，警
    察好像來了，然後他們就把我丟在原地，他們就開那3 台車
    走了。」、「（問：你在現場是要幫乙○○修理車子，為何
    丙○○到達現場時，你會戴著安全帽坐在機車上？）因為那
    時候我們修車修到最後面，也修不好，我就提議用我的機車
    的電，接我機車的電看看，是否可以把乙○○的車子發動，
    所以我將機車上發動，讓乙○○來接電，試試看他的車子是
    否可以發動。我發動之後，乙○○的車子就可以發動，把車
    子接線扯開，車子就熄火了。我那時候戴安全帽是想說，如
    果不行的話，我就騎機車載著乙○○離開了。」、「（問：
    在丙○○打你的第一個動作，乙○○的位置在哪裡？）在我
    的右後方約3 公尺處。接著乙○○一直在那邊，他一直被人
    架著。」等語（見本院卷，第36至38頁）。參以證人即在場
    之乙○○於98年8 月28日偵訊時證稱：因伊車子壞掉，甲○○來幫伊修車，後來有一群人來打甲○○跟伊，該群人跑掉
    後，伊有看到甲○○手上有手銬等語（見B1卷，第11至12頁
    ）；證人乙○○復於本院99年6 月18日審理時證稱：伊有請
    甲○○來幫伊修理汽車，甲○○後來有至朋友那邊去拿1 個
    電瓶，拿回來後沒多久就遭一群人毆打，該群人約開著5、6
    台車，而被打時甲○○坐在他所有之機車上面，因為伊等欲
    以機車接電嘗試發動伊壞掉之汽車等語（見本院卷，第41至
    42頁）。綜觀告訴人甲○○前述警詢、偵訊及本院審理時之
    證述已相隔有一段時間，互核告訴人前後證述情節非但仍屬
    相符，尚且告訴人於本院審理時之證述情節亦鉅細靡遺，本
    件倘非身歷其境，並確有其事及其人參與，實無從為此綦詳
    細節之描述；再酌本件在場之證人乙○○上開證詞所描繪之
    當時情景，亦與告訴人指訴過程情節亦大致符合；末酌上開
    現場照片所示：告訴人甲○○雙手被一付手銬銬放置其腹部
    前，且其頭部、手部均流血，並倒在地上等情節（見B1卷，
    第18頁），均確實顯示告訴人甲○○受有前揭傷害時，其手
    部遭手銬銬住、頭部及身體等多處受有刀傷、瘀傷乙節，足
    見告訴人前開所言非虛，其確於上揭時地被人用手銬銬住手
    部並遭多人以徒手、棍棒或刀械等方式毆打致受有上開傷害
    事實，應堪採信。
  (三)再查，告訴人除於警詢、偵訊中均明確指稱毆打伊之人其中
    中之一確定為被告外，其復於本院9年6月18日審理時具結證
    稱：「（問：如果你不認識丙○○，為何你可以確定當天打
    你的就是丙○○？）因為丙○○的車子和乙○○的車子有案
    子在，因為乙○○被控偷了丙○○4 個輪胎，然後乙○○把
    我拖下去，乙○○說車子是我甲○○去偷的，然後這個案子
    在地檢署偵辦，丙○○找到他4 個輪胎的時候，當時四個輪
    胎就在乙○○的車上，剛好我與乙○○都在乙○○車上，那
    時候我在那一次就有見到丙○○。」、「（問：在民國98年
    3月28日打你之前，你見過丙○○幾次？）1次。就是發現的
    那次。」、「（問：打你的人，確實是丙○○跟他的同夥共
    計有5 個人，你能確認嗎？）我能確認丙○○，其他打我的
    另外3 人我沒有辦法確定，但是修車廠上班那個人，我可以
    認得出來。打我的人總共有5 個人沒有錯。」、「（問：你
    被打的當下，就認出是被告丙○○打你？）對。」「（問：
    你第1 次見到丙○○的時候，是不是有發生爭執？）我沒有
    和丙○○發生爭執，但是丙○○朋友有和我發生爭執。就是
    因為丙○○他們堅持要載走乙○○，乙○○一直跟我講說他
    怕，叫我報警，然後那時候就和丙○○朋友有爭執。」、「
    （問：你第1次見到丙○○，一直到本件民國98年3月28日晚
    上七、八點為止，這個兩者間隔時間，會否超過1 個月？）
    應該是沒有。」等語（見本院卷，第36至40頁反面）。復參
    酌被告亦於98年8 月14日偵訊時指稱：伊與甲○○有因汽車
    零件問題發生不愉快等語（見B2卷，第2 頁），其又於本院
    98 6月18日審理時證稱：伊有見過甲○○、乙○○，原因係
    伊找到伊汽車之4 個鋼圈加輪胎時，甲○○坐在駕駛座，甲○○女友坐副駕駛座，乙○○坐在後座，伊遂問坐在駕駛座
    之甲○○說，請問這個鋼圈加輪胎從何處取得，甲○○答稱
    車子是乙○○的，要問乙○○，而乙○○則稱，輪胎跟鋼圈
    係跟汽車材料廠購得的，可以帶伊去找這間汽車材料廠，從
    而認識甲○○、乙○○等語（見本院卷，第46頁反面）。綜
    上，告訴人於本件發生前雖僅見過被告1 次，兩人亦未有深
    交，然告訴人與被告第1 次見面，係肇因乙○○之汽車上裝
    配的輪胎剛圈是否係偷自於被告一事，上開該事件之特殊性
    足使告訴人對被告有深刻印象，又佐以告訴人第1 次見到被
    告時確有與被告之友人當場發生口角爭執，且本件發生之日
    距告訴人與被告初次見面相隔亦不超過1 個月等情綜合觀之
    ，足認告訴人因上開事件爭執致其對被告面貌有深刻印象，
    因而於本件犯行發生時即當場指認辨別出被告亦有參與上開
    犯行，且被告本人係最直接利得之人，是告訴人指認被告亦
    有參與上開犯行尚屬合乎經驗法則；再者，告訴人與被告雖
    有前述汽車輪胎行竊問題之不愉快，然究其情節尚不致使告
    訴人甘冒偽證罪之處罰風險執意於偵訊及本院審理時具結而
    為不實陳述，亦徵告訴人指訴被告確有參與上揭參與毆打、
    砍傷伊乙節，應可採信。
  (四)綜上，被告所辯與事實、經驗法則嚴重違背，應無可信，而
    本件事證明確，其犯行堪已認定，應依法論科。
二、論罪科刑部分
  (一)核被告所為係犯刑法第304條第1項強制罪及同法第277條第1
    項之普通傷害罪。又被告與上開數名不詳真實姓名之成年男
    子間，就強制罪及普通傷害罪之犯行部分，均有犯意聯絡及
    行為分擔，皆為共同正犯。另上揭被告與數名不詳男子陸續
    毆打、砍傷告訴人甲○○之所為，係基於同一傷害之犯意，
    而於密切接近之時間、地點實施，又侵害同一法益，應論以
    接續犯之包括一罪。又前開普通傷害犯行與強制犯行，二者
    間屬犯意各別，行為互殊，是其所犯傷害犯行並非前揭強制
    犯行之當然結果，應予以分論併罰。另被告於98年7 月14日
    雖指稱有1 人將伊之手錶拿走等語，惟此節未據檢察官予以
    起訴，又此部分若成罪亦與前開強制及傷害罪間無裁判上一
    罪之關係，自非本院可得審酌之範圍，併此敘明。
  (二)玆審酌被告矢口否認犯行，飾詞狡辯，顯無悔改之意，且迄
    未主動與告訴人洽談和解，亦未乞求被害人原諒，其犯後態
    度不佳；又酌被告任意毆傷被害人顯見其對他人身體法益的
    漠視，參以被告及上開數名不詳男子使用手銬、棍棒、刀械
    等為工具之犯罪係重大且殘忍，佐以告訴人受有上揭腦震盪
    併頭皮裂傷5×0.2公分、右上臂裂傷4×0.3公分、左手腕裂
    傷1×0.3公分、左手第4、5指骨閉鎖性骨折、左側尺骨閉鎖
    性骨折、左肩、上臂擦傷、左膝、小腿擦傷等處之傷害非輕
    ，致告訴人身心受有嚴重創傷，兼以本件起因係被告懷疑告
    訴人前有偷竊伊所有之汽車輪胎，心懷不滿所致，且本件係
    事前預謀之周詳計劃，為確認告訴人身分及其行蹤加以手銬
    之預謀型犯案，其犯罪惡性之可非難性甚鉅，被告與上開不
    詳姓名之成年男子分持不詳堅硬棒狀物體專攻擊告訴人頭部
    ，並造成其受有頭皮撕裂傷，足認被告犯案手段殘忍，而告
    訴人受傷損害甚鉅，並有後遺症之隨時發生可能性存在，復
    考量被告堅不吐實，非但不供出其他共犯，尚且掩護共犯，
    毫無悔意，及其犯罪動機係被害人受傷嚴重之警告教訓意味
    甚濃、其所為暴力對社會及告訴人日後心理創傷之危害影響
    深遠等一切情狀，爰各量處如主文所示之刑，並合併定其應
    執行之刑，以示懲儆。
三、至於本件強制罪及傷害罪所用之手銬、棍棒、刀械等物，均
    未扣案，復無證據證明係屬強制義務應沒收之物，為免將來
    執行困難，爰均不諭知宣告沒收，併此敘明。
據上論斷，應依刑事訴訟法第284條之1、第299條第1項，刑法第
28條、第304條第1項、第277條第1項、第51條第5 款，刑法施行
法第1條之1第1項、第2項前段，判決如主文。
本案經檢察官陳國安到庭執行職務。
中    華    民    國    99    年    6     月    29    日
                    刑事第十九庭法  官  施添寶
上正本證明與原本無異。
如不服本判決應於收受送達後10日內向本院提出上訴書狀，並應
敘述具體理由；其未敘述上訴理由者，應於上訴期間屆滿後20日
內向本院補提理由書（均須按他造當事人之人數附繕本）「切勿
逕送上級法院」。告訴人或被害人如對於本判決不服者，應具備
理由請求檢察官上訴，其上訴期間之計算係以檢察官收受判決正
本之日期為準。
                                書記官  陳弘文
中    華    民    國    99    年    6      月    30    日
附錄本案論罪科刑法條全文
刑法第304條
以強暴、脅迫使人行無義務之事或妨害人行使權利者，處3年以
下有期徒刑、拘役或3百元以下罰金。前項之未遂犯罰之。
刑法第277條第1項
傷害人之身體或健康者，處3年以下有期徒刑、拘役或1千元以下罰金。

司法院資訊處製作；財團法人民間司法改革基金會備份。
